臺灣高等法院刑事判決　　　　　　　　94年度上訴字第2635號
上　訴　人
即　被　告　乙○○
　　　　　　　　　　（現羈押於臺灣臺北看守所中）
指定辯護人　本院公設辯護人　王永炫
上列上訴人因強盜案件，不服臺灣桃園地方法院94年度訴字第86
1 號中華民國94年7 月22日第一審判決（起訴案號：臺灣桃園地
方法院檢察署94年度偵字第7115號）提起上訴，本院判決如下：
    主  文
上訴駁回。
    事  實
一、乙○○曾因搶奪案件，經臺灣桃園地方法院於民國93年5 月
    19日以93年度訴字第22號判決判處有期徒刑一年，並於同年
    7 月8 日判決確定，刑期自同年7 月8 日起算，於94年4 月
    11日縮刑期滿執行完畢。乙○○猶不知悛悔，於94年4 月13
    日19時50分許，行經桃園縣桃園市○○路與中正路口時（由
    中壢往龜山方向），適甲○○與其女友黃荃、友人沈雍倚
    欲一同前往桃園市○○路上之「福利川菜餐廳」參加喜宴，
    亦行經該處（由龜山往中壢方向），乙○○見黃荃以右手
    挽著甲○○之左手，甲○○左手則提著2 只皮包，認有機可
    趁，遂意圖為自己不法所有，趁甲○○不備之際，趨前彎腰
    以雙手抓住甲○○左手所提2 只皮包之帶子，欲奪取該2 只
    皮包，甲○○見狀奮力甩脫乙○○之雙手，致乙○○未得逞
    。甲○○隨即以右手毆擊乙○○之後腦，並質問乙○○何以
    搶奪其皮包，乙○○因而心生不滿，對甲○○稱：「搶你皮
    包不行嗎！不然你把我送警察局」等語，並另行基於傷害之
    犯意，以徒手毆打甲○○，甲○○以右手擋架，致其右手腕
    背處受有擦傷（傷害部分未據合法告訴）。桃園縣政府警察
    局桃園分局武陵派出所警員李後福因見甲○○、乙○○發生
    拉扯，即前往查看，經甲○○告知乙○○欲搶奪其皮包，而
    當場查獲乙○○。
二、案經桃園縣政府警察局桃園分局報告臺灣桃園地方法院檢察
    署檢察官偵查起訴。
    理  由
甲、認定犯罪事實所憑之證據及理由：
一、上開事實，業據證人甲○○於原審審理時結證綦詳（原審卷
    第63至69頁）。
二、被告於原審雖辯稱：伊當時是和甲○○擦身而過，伊的左手
    不小心碰到甲○○手中的皮包，伊當時有和他道歉，但他還
    是動手打伊，伊沒有還手，只是一直在擋，後來伊被打的受
    不了，就叫他送伊去警察局，不要再打了，伊並沒有要搶他
    皮包的意思，純粹只是誤會一場云云。惟查：
  1.被告於原審雖稱係於擦身而過時，其左手不慎碰觸證人甲○
    ○左手所持之皮包云云，惟此與其於警詢時所供稱：當時伊
    左手不小心拉扯到甲○○之皮包，右手才又摸到他的皮包．
    ．．伊只是雙手摸到被害人之手提包，並沒有要搶云云（偵
    查卷第9 頁），先後情節不一，是否屬實，已有疑義。且若
    被告僅係於擦身而過時不慎碰觸證人甲○○之皮包，並無拉
    扯、奪取之動作，證人甲○○既與被告素不相識，並無仇怨
    ，斯時又係與其女友黃荃同行，且係欲趕赴友人之喜宴，
    實無僅因被告於擦身而過時碰觸其皮包，即輕易啟釁而毆打
    被告之理。
  2.次查，證人甲○○結證稱：當時伊女友黃荃在伊左手邊，
    以右手挽著伊之左手，伊左手則提著二只皮包等語（原審卷
    第66頁），被告若非蓄意搶奪證人甲○○手中之皮包，焉有
    由挽手併行之證人甲○○、黃荃中間穿越，而不慎拉扯證
    人甲○○左手所持皮包者。
  3.再查，證人即查獲被告之桃園縣政府警察局桃園分局武陵派
    出所警員李後福於原審審理時結證稱：伊當時是穿著制服站
    在派出所門口，遠遠就看到二、三十公尺外有二人在拉扯，
    伊有看到甲○○有甩的動作，但不知在甩什麼，伊原以為是
    朋友在玩，後來看見他們揮拳相向，而且聲音很大，所以伊
    就跟同事過去看，才看見甲○○手上拿二個皮包，當時甲○
    ○就說被告搶他皮包，被告則沒有說什麼話，伊就將被告帶
    回派出所，伊有看見甲○○的右手腕背處有類似指甲抓痕等
    語（原審卷第70至72頁），此與被告辯稱：伊只有左手碰到
    甲○○之皮包，並沒有拉扯，伊也沒有打甲○○云云，已有
    不符。
  4.再佐以被告若確係不慎碰觸被害人甲○○之皮包，並無行搶
    之意圖，卻遭被害人甲○○毆打，在證人李後福警員前往處
    理，被害人甲○○向證人李後福陳述遭被告行搶後，衡情應
    會立即向證人李後福解釋，當無不發一語之理，尤知被告所
    為悖於常情。
  5.被告上開所辯無非飾詞卸責之詞，洵無足採。
三、本件事證明確，被告犯行堪以認定，應予依法論科。
乙、論罪之理由：
一、被告所為，觸犯刑法第325 條第3 項、第1 項搶奪未遂罪。
    被告已著手搶奪行為之實施，因被害人甲○○及時發覺而甩
    脫被告之雙手，致未得逞，係屬障礙而未遂，依刑法第26條
    前段規定減輕其刑。
二、至公訴意旨雖認被告於行搶被害人甲○○之皮包未遂後，為
    脫免逮捕及防護贓物，竟當場毆打被害人甲○○，所為係犯
    刑法第329 條準強盜罪嫌云云，惟該條準強盜罪名之成立，
    係以行為人竊盜或搶奪，因防護贓物、脫免逮捕或湮滅罪證
    ，而當場施以強暴、脅迫者，始足當之。本件證人甲○○於
    原審證述稱：被告用手抓住伊的皮包，伊用力一扯，他的手
    就從皮包上脫離，因被告當時是彎著腰，伊就用手打他後腦
    ，被告就追著伊，說不高興伊打他，並伸手打伊等語（見原
    審卷第64頁）。顯見被告於行搶失敗後，因不滿被害人毆打
    其後腦，為報復之故，遂另行起意而毆打被害人，並非出於
    防護贓物、脫免逮捕或湮滅罪證之意圖，與刑法第329 條罪
    名之構成要件尚有未合，惟因基本社會事實相同，本院自得
    變更起訴法條。
三、又被告曾因搶奪案件，經臺灣桃園地方法院於93年5 月19日
    以93年度訴字第22號判決判處有期徒刑一年，並於同年7 月
    8 日判決確定，刑期自同年7 月8 日起算，於94年4 月11日
    縮刑期滿執行完畢，有臺灣高等法院被告前案紀錄表在卷足
    參，其受有期徒刑執行完畢，五年內再犯本件有期徒刑以上
    之罪，為累犯，應依刑法第47條規定加重其刑。被告同時有
    刑之加重及減輕事由，爰依刑法第71條第1 項之規定，先加
    後減之。
丙、上訴駁回之理由：
一、第一審判決審酌被告前曾犯有搶奪前科，甫於94年4 月11日
    縮刑期滿執行完畢，因貪圖一己私利，又犯本件搶奪犯行，
    犯後猶飾詞卸責，顯見並無悔意，公訴人具體求處有期徒刑
    二年六月，固非無見，惟審酌被告本件搶奪犯行並未得逞，
    且被害人甲○○亦表明不再追究之意，有案情說明書一紙在
    卷可按，認若判處被告有期徒刑二年六月，實嫌過重，而量
    處有期徒刑一年四月，並說明公訴意旨雖認被告顯有犯罪之
    習慣，惟因本件尚乏積極事證足證被告確有犯罪之習慣，故
    不為被告於刑之執行完畢或赦免後令入勞動場所強制工作之
    宣告，不論在認定事實、適用法律及量刑各方面都適當。
二、被告於本院準備程序及審判期日時均保持緘默，未為任何辯
    解，茲據其上訴狀所載上訴理由略以：(1)告訴人甲○○、證
    人黃荃、沈雍倚於警詢時之陳述，屬審判外之陳述，無證
    據能力。(2)員警李後福於法院審理中之證述，係本案發生後
    ，被告與告訴人於警局前爭執拉扯時，始行介入處理，就被
    告有無搶奪之事並未親自見聞，應屬傳聞證人，並無證據能
    力，且有瑕疵，無從以其陳述遽認被告辯解不可採。(3)告訴
    人甲○○於法院審理中所陳述有諸多矛盾及瑕疵，且係片面
    指訴，應無證據能力云云。
三、惟查：
  (1)本院就認定被告犯罪事實之證據，並未依憑甲○○、黃荃
    、沈雍倚於警詢中之供述，故該三人之警詢筆錄是否具證據
    能力，本院自無審酌之必要，先予敘明。
  (2)本院所引用證人即警員李後福於原審審理時結證所稱：伊當
    時是穿著制服站在派出所門口，遠遠就看到二、三十公尺外
    有二人在拉扯，伊有看到甲○○有甩的動作，但不知在甩什
    麼，伊原以為是朋友在玩，後來看見他們揮拳相向，而且聲
    音很大，所以伊就跟同事過去看，才看見甲○○手上拿二個
    皮包，當時甲○○就說被告搶他皮包，被告則沒有說什麼話
    ，伊就將被告帶回派出所，伊有看見甲○○的右手腕背處有
    類似指甲抓痕等語，顯係證人李後福親身見聞之事實，非屬
    傳聞甚然，被告謂證人李後福所證述者係屬傳聞，無證據能
    力云云，洵非可取。再，被告於警詢筆錄中固有稱：對方亦
    有打我云云，然該筆錄係94年4 月14日8 時3 分至94年4 月
    14日8 時48分間製作，此有該份警詢筆錄在卷可稽（偵查卷
    第8 至11頁）。而被告經警員李後福發現與告訴人拉扯而上
    前查看，被告未為任何回答之時間，則係於94年4 月13日下
    午19時55分許，亦有桃園縣警察局桃園分局本件解送人犯報
    告書乙紙附卷足參（偵查卷第4 頁）。故證人李後福於原審
    所證述「被告沒有說什麼話」乙節，所敘述者，應係於94年
    4 月13日下午19時55分許，其所見聞之事實。與被告嗣後製
    作警詢筆錄時所陳述者無關。從而，被告稱伊於警局時一再
    陳稱係遭告訴人毆打，係不小心碰到告訴人之皮包，員警李
    後福於原審陳稱被告並未向其解釋，與事實不符云云，容有
    混淆之嫌，殊非可採。另者，依上開證人李後福所證述各節
    ，其並未敘及「被告在拉扯告訴人皮包」，而原審亦未依憑
    李後福之證述即植為「被告在拉扯告訴人皮包」。被告上訴
    意旨稱原審有此誤植云云，純係憑空杜撰，亦有未當。
  (3)按證人之陳述，如有前後不符，或相互歧異時，究竟何者為
    可採，法院仍得本其自由心證予以斟酌，非謂一有不符或矛
    盾，即應認其全部均為不可採信（最高法院92年度台上字第
    6628號）。按證人甲○○就被告如何搶奪其皮包未遂，其如
    何與被告互毆之事實，於警詢及原審審理中均供陳明確，並
    無互歧之處。雖證人甲○○於原審中就被告過來之方向及其
    與女友間之位置，有與警詢中敘述相異之情形，然其於原審
    審理時當庭所繪製現場圖，則與警詢中所陳述情形相契（原
    審卷第75頁）。足見證人甲○○所為相異之陳述，容係因言
    詞陳述時就方向誤認所致，此當不足以推翻其證詞之可信度
    。至被告於告訴人與其女友併肩行走時，何以搶奪告訴人提
    於左手之皮包？何以要雙手彎腰行搶？何以於行搶未遂，經
    告訴人要求其離開時，仍執意行搶？等等，均屬被告主觀犯
    意之問題，第三人無法推知；併與告訴人右手腕受傷之情形
    是否有拍照？告訴人與被告拉扯時，告訴人女友黃荃及友
    人沈雍倚是否僅在旁觀看？等等，均不足以影響本院依憑上
    開證據所認定之犯罪事實。被告依此據以指摘原判決不當，
    要無可取。
  (4)綜上，被告上訴為無理由，應予駁回。
丁、適用之法律：
    刑事訴訟法第368 條。
本案經檢察官呂光華到庭執行職務。
中　　華　　民　　國　　94　　年　　10　　月　　18　　日
　　　　　　　　　刑事第二十庭審判長法　官  高明哲
　　　　　　　　　　　　　　　　　  法　官  邱志平
                                    法  官  許仕楓
以上正本證明與原本無異。
如不服本判決，應於收受送達後十日內向本院提出上訴書狀，其
未敘述上訴之理由者，並得於提起上訴後十日內向本院補提理由
書狀（均須按他造當事人之人數附繕本）。
                                    書記官  劉貞達
中　　華　　民　　國　　94　　年　　10　　月　　20　　日
附錄本案論罪科刑法條全文
刑法第325 條：
意圖為自己或第三人不法之所有，而搶奪他人之動產者，處六月
以上五年以下有期徒刑。
因而致人於死者，處無期徒刑或七年以上有期徒刑，致重傷者，
處三年以上十年以下有期徒刑。
第三項之未遂犯罰之。
